臺灣彰化地方法院刑事判決　　　　　　　96年度易字第1328號
公　訴　人　臺灣彰化地方法院檢察署檢察官
被　　　告　甲○○
　　　　　　　　　　（另案在臺灣彰化監獄彰化分監執行中）
上列被告因詐欺案件，經檢察官提起公訴（96年度偵字第6733號
、第7356號），本院判決如下：
    主  文
甲○○幫助共同意圖為自己不法之所有，以詐術使人將本人之物
交付，累犯，處有期徒刑陸月，如易科罰金，以新臺幣壹仟元折
算壹日，減為有期徒刑月，如易科罰金，以新臺幣壹仟元折算
壹日；又幫助共同意圖為自己不法之所有，以詐術使人將本人之
物交付，累犯，處有期徒刑陸月，如易科罰金，以新臺幣壹仟元
折算壹日，減為有期徒刑月，如易科罰金，以新臺幣壹仟元折
算壹日。應執行有期徒刑陸月，如易科罰金，以新臺幣壹仟元折
算壹日。
    犯罪事實
一、甲○○曾於民國91年間因施用第1 、2 級毒品案件，經臺灣
    宜蘭地方法院以91年度訴字第321 號刑事判決分別判處有期
    徒刑6 月、7 月，應執行有期徒刑11月確定後，經移送執行
    ，並於94年3 月11日因縮短刑期執行完畢。詎其不知悔改，
    雖預見提供金融帳戶存摺、金融卡、密碼及印章，供真實姓
    名、年籍均不詳之成年男子2 人、真實姓名、年籍均不詳之
    自稱「劉淑慧」成年女子（下稱「劉淑慧」）使用，可能為
    前揭真實姓名、年籍均不詳之成年人供作犯共同詐欺取財罪
    所用之物，竟不違背其本意，仍與丁○○各基於幫助上開真
    實姓名、年籍均不詳之成年人共同犯詐欺取財罪2 次之未必
    故意，由其與丁○○於96年2 月2 日提議邀集因有輕度智能
    障礙而不知情之戊○○，至設於彰化縣員林鎮○○○路27號
    之臺中商業銀行員林分行（下稱臺中商銀）會合，由丁○○
    為戊○○填寫開戶申請書，向該銀行申辦帳號並領取帳號00
    0000000000號帳戶存摺、金融卡及密碼後，由甲○○於96年
    2 月2 日開戶後數日，以新臺幣（下同）3,500 元或4,000
    元之價格出售予前揭真實姓名、年籍均不詳之成年男子2 人
    使用。嗣該取得上開存摺、金融卡、密碼及印章之前開真實
    姓名、年籍均不詳之成年男子2 人、「劉淑慧」，先後2 次
    各別共同基於意圖為自己不法所有之犯意聯絡，(一)於96年3
    月1 日下午1 時20分，佯以乙○○之友人名義，利用電話聯
    絡之方式，向已成年之乙○○佯稱：「因有急用請匯款，其
    將於96年3 月5 日還錢」等語，乙○○不知有詐，誤信為真
    而陷於錯誤，接續於96年3 月1 日下午4 時55分、下午4 時
    57 分 ，至設於臺東市○○路之復華商業銀行自動櫃員機，
    以金融卡轉帳方式，各匯出3 萬元，共計6 萬元至戊○○之
    上揭帳戶內，即由前揭真實姓名、年籍均不詳之成年人將款
    項領出。嗣因乙○○發現情況有異，以電話聯絡友人始知受
    騙，並於96年3 月15日下午3 時40分報警處理，而循線查獲
    上情；(二)另於96年3 月5 日中午12時50分，佯以丙○○之高
    中同學「劉淑慧」名義，利用電話聯絡之方式，向已成年之
    丙○○佯稱：「因其年繳之保險費即將到期，請幫忙借錢，
    其將會於96年3 月7 日還錢」等語，丙○○不知有詐，誤信
    為真而陷於錯誤，於96年3 月5 日下午1 時35分，至設於桃
    園縣龍潭鄉○○路之土地銀行石門分行，以匯款方式，匯出
    8 萬元至戊○○之上揭帳戶內，即由前揭真實姓名、年籍均
    不詳之成年人將款項領出。嗣因丙○○發現情況有異，以電
    話聯絡劉淑慧確認後，始知受騙，並於96年3 月8 日下午6
    時30 分 報警處理，而循線查獲上情。
二、案經丙○○訴請彰化縣警察局員林分局報請臺灣彰化地方法
    院檢察署檢察官偵查起訴。
    理  由
一、程序部分：按被告以外之人於審判外之陳述，雖不符前4 條
    之規定，而經當事人於審判程序同意作為證據，法院審酌該
    言詞陳述或書面陳述作成時之情況，認為適當者，亦得為證
    據。當事人、代理人或辯護人於法院調查證據時，知有第15
    9 條第1 項不得為證據之情形，而未於言詞辯論終結前聲明
    異議者，視為有前項之同意，刑事訴訟法第159 條之5 定有
    明文。立法意旨在於傳聞證據未經當事人之反對詰問予以核
    實，原則上先予排除，惟若當事人已放棄詰問或未聲明異議
    ，基於證據資料愈豐富，愈有助於真實發現之理念，且強化
    言詞辯論主義，法院自可承認該傳聞證據例外擁有證據能力
    。經查，證人即被害人乙○○、丙○○分別於警詢中之陳述
    （參見臺灣彰化地方法院檢察署96年度偵字第6733號偵查卷
    宗第8 頁至第9 頁；96年度偵字第7356號偵查卷宗第8 頁至
    第9 頁），雖係被告以外之人於審判外之陳述，性質上屬傳
    聞證據，惟經檢察官、被告甲○○均同意作為證據，又本院
    審酌該言詞陳述作成時之情況，並查無其他不法之情狀，足
    認為得為本案之證據，依刑事訴訟法第159 條之5 之規定，
    有證據能力。
二、訊據被告對上揭犯罪事實坦承不諱，核與證人即被害人乙○○、丙○○分別於警詢中陳述內容（參見臺灣彰化地方法院
    檢察署96年度偵字第6733號偵查卷宗第8 頁至第9 頁；96年
    度偵字第7356號偵查卷宗第8 頁至第9 頁）、證人戊○○、
    丁○○分別於本院審理中具結證述內容（參見本院96年11月
    8 日審判筆錄第6 頁至第30頁）大致相符，復有臺中商業銀
    行員林分行96年4 月4 日中員林字第09606700122 號函檢附
    之客戶資料查詢表、交易明細表及基本資料往來約定書各1
    份、自動櫃員機交易明細表及報案紀錄各2 份（參見臺灣彰
    化地方法院檢察署96年度偵字第6733號偵查卷宗第18頁至第
    23頁；96年度偵字第7356號偵查卷宗第13頁至第17頁）附卷
    可佐，亦核屬相符。又按金融帳戶為個人之理財工具，一般
    民眾皆可以存入最低開戶金額之方式自由申請開設金融帳戶
    ，並無任何特殊之限制，且得同時在不同金融機構申請多數
    存款帳戶使用，並無借用他人帳戶使用之必要。而金融存款
    帳戶，悠關存戶個人財產權益之保障，專屬性甚高，衡諸常
    理，若非與本人有密切關係者，不可能交付個人帳戶存摺及
    金融卡，縱有交付個人帳戶予他人使用之特殊情形，亦必會
    先行瞭解他人使用帳戶之目的始行提供。況以電話通知中獎
    、個人資料外洩或其他類似之不法詐騙份子，經常利用他人
    存款帳戶、金融卡以遂行犯行，類此案件在社會上層出不窮
    ，亦屢經報章雜誌及其他新聞媒體再三披露，避免此等專屬
    性甚高之物品被不明人士利用為與財產有關之犯罪工具，亦
    為一般生活認知所應有之認識。故被告將證人戊○○所有之
    銀行帳戶存摺、金融卡及密碼、印章交付予前揭真實姓名、
    年籍均不詳之成年人使用等情，已如前述，縱無證據證明被
    告明知前揭真實姓名、年籍均不詳之成年人之犯罪態樣，然
    就前揭真實姓名、年籍均不詳之成年人，嗣後將被告交付之
    帳戶存摺供詐欺所得之用，顯不違反被告本意，被告自有幫
    助該真實姓名、年籍均不詳之成年人共犯詐欺取財之未必故
    意。從而，被告提供戶名戊○○之前揭銀行帳戶存摺、金融
    卡及密碼、印章予前揭真實姓名、年籍均不詳之成年人，幫
    助其等遂行詐欺取財犯行2 次，事證至為明確，本案罪證明
    確，被告犯行堪予認定。至被告雖辯稱，其無要求證人戊○○至銀行開戶，而係證人丁○○、戊○○提議要出售帳戶，
    由其負責出售帳戶存摺予他人使用云云，核與證人戊○○、
    丁○○分別於本院審理中具結證述：本案係被告要證人戊○○去銀行開戶（參見本院96年11月8 日審判筆錄第11頁、第
    27頁）等語不符，況證人戊○○不清楚如何向金融機構申請
    帳戶使用之程序，亦無申請開戶之必要，且填寫開戶申請書
    尚需證人丁○○協助等情，業據證人丁○○、戊○○分別於
    本院審理中具結證述明確，足徵被告上揭所辯，應係臨訟卸
    責之詞，不足採信。
三、按刑法關於正犯、從犯之區別，本院所採見解，係以其主觀
    之犯意及客觀之犯行為標準，凡以自己犯罪之意思而參與犯
    罪，無論其所參與者是否犯罪構成要件之行為，皆為正犯，
    其以幫助他人犯罪之意思而參與犯罪，其所參與者，苟係犯
    罪構成要件之行為，亦為正犯，必以幫助他人犯罪之意思而
    參與犯罪，其所參與者又為犯罪構成要件以外之行為，始為
    從犯（最高法院25年上字第2253號判例要旨參照）。是如未
    參與實施犯罪構成要件之行為，且係出於幫助之意思提供助
    力，即屬幫助犯，而非共同正犯。經查：
  (一)前揭真實姓名、年籍均不詳之成年人基於為自己不法所有之
    犯意聯絡，先後施用詐術，使被害人乙○○、丙○○陷於錯
    誤，而各將本人之財物交付，前揭真實姓名、年籍均不詳之
    成年人之人所為，均係犯刑法第339 條第1 項之詐欺取財罪
    。前揭真實姓名、年籍均不詳之成年人間，就上開詐欺取財
    犯行，顯有犯意聯絡及行為分擔，應成立共同正犯。前揭真
    實姓名、年籍均不詳之成年人間所犯上開詐欺取財2 罪，犯
    意各別，行為互異，應分論併罰。
  (二)被告基於幫助前揭真實姓名、年籍均不詳之成年人共同犯詐
    欺取財罪2 次之未必故意，提供上開帳戶存摺、金融卡及密
    碼、印章予前揭真實姓名、年籍均不詳之成年人，意圖為自
    己不法之所有，以詐術使被害人乙○○、丙○○陷於錯誤，
    而匯款至被告所提供之上揭帳戶，被告並無參與詐欺犯行之
    構成要件行為，故被告顯係以幫助他人為詐欺犯罪之意思，
    其所參與者僅係提供前開存摺、金融卡、密碼及印章等資料
    ，供正犯於實施詐欺取財犯行時使用，亦即參與犯罪構成要
    件以外之行為，依前開說明，被告提供帳戶幫助前揭真實姓
    名、年籍均不詳之成年人，共同各向被害人乙○○、丙○○
    詐欺取財，自均應論以被告幫助共同詐欺取財罪。核被告所
    於前開正犯實施數罪併罰關係之2 次詐欺取財罪犯行時，同
    意並容認正犯使用其所提供之前揭帳戶存摺等物，以實施詐
    欺取財犯行2 次，而就前揭正犯所為詐欺取財構成要件之行
    為，予以助力2 次之幫助詐欺取財犯行，均係犯刑法第30條
    第1 項前段、刑法第339 條第1 項之幫助詐欺取財罪。被告
    幫助他人犯前開罪名2 次，爰均依刑法第30條第2 項之規定
    ，按正犯之刑減輕之。被告所犯上開2 罪，犯意各別，行為
    互異，應分論併罰。另查，被告曾於91年間因施用第1 、2
    級毒品案件，經臺灣宜蘭地方法院以91年度訴字第321 號刑
    事判決分別判處有期徒刑6 月、7 月，應執行有期徒刑11月
    確定後，經移送執行，並於94年3 月11日因縮短刑期執行完
    畢等情，此有臺灣高等法院被告前案紀錄表、臺灣彰化地方
    法院檢察署刑案資料查註紀錄表各1 份存卷可考，其於5 年
    內故意再犯本案有期徒刑以上之2 罪，均為累犯，應依刑法
    第47條第1 項之規定各加重其刑，並均先加後減之。爰審酌
    被告明知目前社會上以各種方式詐財之惡質歪風猖獗，令人
    防不勝防，復加以詐財者多借用人頭帳戶致警方追緝困難，
    詐欺事件層出不窮，手法日益翻新，竟提供證人戊○○之金
    融帳戶，以供他人逃避犯罪之查緝，嚴重破壞社會治安及有
    礙金融交易秩序，助長犯罪歪風，並增加追緝犯罪之困難，
    且被告於本院審理時方才坦承犯行，造成被害人乙○○、丙○○之上揭損失等一切情狀，就其所為上揭2 次幫助詐欺取
    財之犯行，各量處如主文所示之宣告刑，且均諭知易科罰金
    之折算標準，以資懲儆。又被告上揭犯罪時間，均係在96年
    4 月24日以前，悉符合中華民國96年罪犯減刑條例第2 條第
    1 項第3 款、第9 條之規定，各應予減輕其宣告刑2 分之1
    ，且均諭知易科罰金之折算標準，並定其應執行之刑及諭知
    易科罰金之折算標準。
四、另證人丁○○於本院審理中自承，其協助證人戊○○填寫申
    請帳戶資料時，知悉被告將持上揭帳戶存摺等物，出售提供
    與他人使用等情，本院爰依刑事訴訟法第241 條規定，依法
    告發其所涉刑法規定之幫助詐欺取財罪嫌，並移送臺灣彰化
    地方法院檢察署檢察官偵辦，併此敘明。
據上論斷，應依刑事訴訟法第299 條第1 項前段，刑法第30條第
1 項前段、第2 項、第339 條第1 項、第47條第1 項、第51條第
5 款、第41條第1 項前段、第2 項，刑法施行法第1 條之1 第1
項、第2 項前段，中華民國96年罪犯減刑條例第2 條第1 項第3
款、第7 條、第9 條，判決如主文。
本案經檢察官吳芙如到庭執行職務。
中　　華　　民　　國　　96　　年　　11　　月　　22　　日
                  刑事第八庭    審判長法  官   李雅俐
                                      法  官   林秉暉
                                      法  官   唐中興
以上正本證明與原本無異。
如不服本判決，應於判決送達後10日內，向本院提出上訴書狀，
上訴書狀應「敘述具體上訴理由」，並按他造當事人之人數附繕
本。「切勿逕送上級法院」。
告訴人或被害人對於判決如有不服具備理由請求檢察官上訴者，
其上訴期間之計算係以檢察官收受判決正本之日期為準。
中　　華　　民　　國　　96　　年　　11　　月　　26　　日
                                      書記官   施惠卿
【附錄本案判決論罪科刑法條全文】：
中華民國刑法第339條
意圖為自己或第3 人不法之所有，以詐術使人將本人或第3 人之
物交付者，處5 年以下有期徒刑、拘役或科或併科1,000 元以下
罰金。
以前項方法得財產上不法之利益或使第3人得之者，亦同。
前2項之未遂犯罰之。
